【裁判字號】    99,抗,817
【裁判日期】    990728
【裁判案由】    沒入保證金
【裁判全文】
臺灣高等法院刑事裁定                   99年度抗字第817號
抗  告  人
即  被  告  甲○○
具  保  人  乙○○
上列被告因涉犯加重強盜等案件，不服臺灣臺北地方法院99年度
訴字第229號，中華民國99年5月27日所為沒入保證金之裁定，提
起抗告，本院裁定如下：
    主  文
原裁定撤銷，發回臺灣臺北地方法院。
    理  由
一、抗告人即被告甲○○抗告意旨略以：被告係因工程款給付問
    題與他人產生糾紛。被告於本案發生時，人在日本洽商，仍
    特地從日本返回臺灣接受調查、審訊，皆按時出庭應訊。此
    次被告因於民國98年12月14日至澳門時，遭當地檢察院以涉
    犯假貨幣轉手罪收押候審，被告係有不可抗力原因而不克到
    庭接受審判，爰請求撤銷原裁定云云。
二、按具保之被告逃匿者，應命具保人繳納指定之保證金額，並
    沒入之；不繳納者，強制執行；保證金已繳納者，沒入之；
    前項規定，於檢察官依第93條第3項但書及第228條第4項命
    具保者，準用之；沒入保證金，以法院之裁定行之。刑事訴
    訟法第118條、第121條第1項分別定有明文。是上述規定之
    適用，當以被告有逃匿之事實為前提。
三、經查：
（一）本件被告係涉犯加重強盜罪，經檢察官指定保證金額新臺
      幣（下同）3萬元，具保人乙○○於98年7月28日繳納具保
      金後，由檢察官將被告釋放，有98年7月28日檢察官偵查
      訊問筆錄影本、臨時收據影本、刑事保證金影本在卷可稽
      （見臺灣臺北地方法院檢察署98年度偵字第17603號偵查
      卷四第34頁背面、第37頁、第38頁）。嗣檢察官於98年12
      月14日將被告提起公訴（起訴案號：98年度偵字第17603
      號、第22104號），原審以被告經傳喚、拘提不到，認其
      有逃匿之事實（見原審卷一第53頁、第54頁、第78頁、第
      153頁至第157頁），於99年4月7日對被告發佈通緝，並於
      同年5月27日以99年度訴字第229號裁定沒入保證金，雖非
      無見。惟本件偵查檢察官及原審均未對被告為限制出境之
      處分，被告於98年12月14日合法出境，有內政部入出國及
      移民署99年3月18日移署資處鈺字第0990032071號函所附
      被告入出國日期證明書在卷可按（見原審卷一第150頁至
      第152頁）。另據臺北縣政府警察局新店分局99年1月28日
      北縣警店刑字第0990002957號函、99年3月24日北縣警店
      刑字第0990014248號函載說明，被告於98年12月14日在澳
      門賭場因使用偽造美鈔為當地警方逮捕，並移送澳門檢察
      院偵辦，現拘押於澳門路環監獄候審（見同上偵查卷第58
      頁、原審卷一第159頁），則被告於原審審理期間，顯然
      係因澳門司法機關對其施以拘禁之強制處分，始無法返國
      接受審判。原審未詳查上情，以被告於99年3月11日準備
      程序未到庭，於進行形式上之拘提後，即認定被告有故意
      逃匿之事實，裁定沒收具保人乙○○之保證金，容有未洽
      。抗告意旨所為指摘，應認為有理由，爰由本院將原裁定
      撤銷，發回原審法院更為適法之裁定。
據上論斷，應依刑事訴訟法第413條前段，裁定如主文。
中    華    民    國    99    年    7     月    28    日
                 刑事第十三庭  審判長法  官  曾德水
                                     法  官  崔玲琦
                                     法  官  陳恆寬
以上正本證明與原本無異。
如不服本裁定，應於收受送達後五日內向本院提出再抗告狀。
                                     書記官  黃家麟
中    華    民    國    99    年    7     月    29    日

司法院資訊處製作；財團法人民間司法改革基金會備份。
